【裁判字號】    89,自,108
【裁判日期】    900120
【裁判案由】    詐欺
【裁判全文】
臺灣臺南地方法院刑事判決              八十九年度自字第一八號
    自  訴  人  丙○○
    被      告  甲○○
    被      告  乙○○
右列被告因詐欺案件，經自訴人提起自訴，及由台灣台南地方法院檢察署移送併案審
理（八十九年度偵字第一三００九號)，本院判決如左：
    主  文
甲○○、乙○○均無罪。
    理  由
一、自訴意旨如附件自訴狀所載。
二、按犯罪事實，應依證據認定之，無證據不得推定其犯罪事實；又不能證明被告犯
    罪，應諭知無罪之判決，刑事訴訟法第一百五十四條、第三百零一條第一項分別
    定有明文。次按刑法第三百三十九條第一項詐欺罪之成立，以意圖為自己或第三
    人不法之所有，以詐術使人將本人或第三人之物交付為要件；而所謂以詐術使人
    交付，必須被詐欺人因其詐術而陷於錯誤，若其所用方法，不能認為詐術，亦不
    致使人陷於錯誤，即不構成該罪（最高法院民國四十六年度台上字第二六０號判
    例參照）。
三、再按告訴人之告訴，係以使被告受刑事訴追為目的，是其陳述是否與事實相符，
    仍應調查其他證據以資審認，此參最高法院五十二年台上字第一三００號判例自
    明。
四、復按民事上之債務不履行，縱係出於可歸責於債務人之事由，苟無足以證明債務
    人自始蓄意以此行詐之積極證據，亦不得以事後不履行債務之事實，推定其具有
    刑事犯罪之故意。而在當事人間依一般社會經驗原須承擔信用風險之遠期票據交
    易，對事後票據不獲支付之結果，尤屬可得預見之不利益，要無因債務人施詐而
    認於錯誤可言。
五、訊據被告甲○○固承認積欠自訴人借款未還，惟其與被告乙○○均矢口否認有詐
    欺犯行，被告甲○○辯稱：伊向自訴人借錢已經有五年多，伊轉借給他人賺取利
    息，但自訴人突然斷絕資金借貸，致使伊週轉困難，至本票部分，是自訴人要借
    伊款項，並說等到伊有錢才還，其間只要付利息即可；被告乙○○辯稱：甲○○
    向自訴人借款之事，伊並不知情，背書亦未經伊同意，各等語。查被告乙○○所
    辯支票之背書未經其同意等情，核與被告甲○○供稱：乙○○之背書係伊擅自蓋
    的，乙○○並不知情等語相符（甲○○所涉偽造文書罪嫌另行起訴），且自訴人
    亦自承被告甲○○借款之時，被告乙○○並未在場等情，足認被告乙○○所辯屬
    實，堪予採信。次查，本件自訴人除表明因被告甲○○未償還借款受有損害外，
    並未提陳任何有關被告如何自始意圖不法所有，以詐術陷渠於錯誤，而借予款項
    之佐證以憑調查，所為被告詐欺之片面指訴，即難採為不利於被告之認定，況自
    訴人復自訴被告甲○○自八十四年間起，即曾持上開發票人之支票向其借款，之
    前支票均有兌現，被告甲○○係其老同學，有收取利息一分半等情（見八十九年
    度偵字第三０七八號偵查卷），堪認被告甲○○與自訴人間之借貸關係，係其於
    長期之信賴基礎所致，尚難認被告甲○○與乙○○有何施用詐術之犯行，此外，
    復查無其他積極證據足認被告等有何犯行，既不能證明被告等犯罪，爰均予諭知
    無罪之判決。
六、自訴人及被告乙○○經合法傳喚，均無正當理由不到庭，惟本院認係應諭知無罪
    之案件，爰均不待其陳述逕行判決。
據上論斷，應依刑事訴訟法第三百四十三條、第三百零一條第一項、第三百三十一條
第一項後段、第三百零六條，判決如主文。
中    華    民    國      九  十     年       一     月      二十       日
                              臺灣臺南地方法院刑事第三庭
                                          法      官   蘇  孫  波
右正本證明與原本無異。
如不服本判決應於判決送達後十日內向本院提出上訴狀。
                                          書  記  官   羅  宗  賢
中    華    民    國      九  十     年       一     月     二十九      日


司法院資訊處製作；財團法人民間司法改革基金會備份。
